ACORDAO-COMPLETO-2405896

ACÓRDÃO 7639/2021 ATA 15/2021 - SEGUNDA CÂMARA

VISTOS, relatados e discutidos estes atos de concessão de aposentadoria exarados pela Superintendência de Administração do então denominado Ministério da Fazenda no Estado de Santa Catarina;
ACORDAM os Ministros do Tribunal de Contas da União, reunidos em Sessão da Segunda Câmara, nos termos do art. 71, III e IX, da Constituição de 1988, dos arts. 1º, V, 39, II, e 45 da Lei nº 8.443, de 1992, e dos arts. 260, § 1º, e 262, § 2º, do RITCU e diante das razões expostas pelo Relator, em:
9.1 considerar LEGAL e conceder o registro dos atos iniciais de aposentadoria de Neide Ternes Garcia (CPF: XXX.919.829-XX) , Nilo Sergio Santiago (CPF: XXX.371.649-XX) , Nivaldo Guerretta (CPF: XXX.500.838-XX) , Oldinei de Cassio Ferreira (CPF: XXX.093.869-XX) e Olivia Maria Pallar Novakoski (CPF: XXX.244.399-XX) , deixando de determinar a exclusão do Bônus de Eficiência, em respeito à decisão do Ministro do STF Alexandre de Moraes no MS 35.500 e outros;
9.2 dar ciência deste Acórdão ao Ministério da Economia no Estado de Santa Catarina, informando-o de que o teor integral da deliberação poderá ser obtido no endereço eletrônico www.tcu.gov.br/acordaos.

Atos de aposentadoria emitidos pela Gerência Regional de Administração do Ministério da Economia em Santa Catarina.

Segunda Câmara

Gerência Regional de Administração do Ministério da Fazenda em Santa Catarina.

3. Interessados/Responsáveis:
3.1. Interessados: Neide Ternes Garcia (XXX.919.829-XX); Nilo Sergio Santiago (XXX.371.649-XX); Nivaldo Guerretta (XXX.500.838-XX); Oldinei de Cassio Ferreira (XXX.093.869-XX); Olivia Maria Pallar Novakoski (XXX.244.399-XX).

13.1. Ministros presentes: Augusto Nardes (na Presidência), Aroldo Cedraz e Raimundo Carreiro (Relator).
13.2. Ministro-Substituto convocado: Augusto Sherman Cavalcanti.
13.3. Ministros-Substitutos presentes: Marcos Bemquerer Costa e André Luís de Carvalho.

RAIMUNDO CARREIRO

1.	Trata-se de cinco atos de concessão de aposentadoria exarados pela Superintendência de Administração do então denominado Ministério da Fazenda no Estado de Santa Catarina e submetidos à apreciação do Tribunal de Contas da União para fins de registro.
2.	A Secretaria de Fiscalização de Integridade de Atos e Pagamentos de Pessoal e de Benefícios Sociais (Sefip) , em instrução às peças 14 e 15, propôs considerar legais os atos e conceder-lhes registro, sem propor a exclusão do Bônus de Eficiência, em respeito à decisão do Ministro do Supremo Tribunal Federal Alexandre de Moraes no Mandado de Segurança 35.500 e outros, in verbis: 
"INTRODUÇÃO 
1. Trata-se de atos de concessão de aposentadoria de Neide Ternes Garcia, Nilo Sergio Santiago, Nivaldo Guerretta, Oldinei de Cassio Ferreira e Olivia Maria Pallar Novakoski, exservidores do Superintendência de Administração do Ministério da Fazenda no Estado de Santa Catarina. 
2. Os atos foram submetidos, para fim de registro, à apreciação do Tribunal de Contas da União (TCU) , de acordo com o art. 71, inciso III, da Constituição Federal. O cadastramento e a disponibilização ao TCU ocorreram por intermédio do Sistema de Apreciação e Registro de Atos de Admissão e Concessões, na forma dos arts. 2º, caput e incisos I a VI, e 4º, caput, da Instrução Normativa - TCU 78/2018.
EXAME TÉCNICO 
3. Esta Secretaria elaborou proposta de mérito (legalidade) dos atos constante deste processo, com determinação à unidade jurisdicionada que excluísse dos proventos dos interessados o valor alusivo ao Bônus de Eficiência e Produtividade, no prazo 15 (quinze) dias, contado a partir da ciência desta deliberação, sujeitando-se a autoridade administrativa omissa à responsabilidade solidária, nos termos do art. 262, caput, do Regimento Interno do TCU (peça 8) . 
4. O Ministério Público junto ao TCU concordou com a proposta desta unidade técnica (peça 10) . 
5. O Relator, por sua vez, determinou o sobrestamento do " (...) presente processo até deliberação definitiva do Supremo Tribunal Federal no tocante aos Mandados de Segurança 35.410 (Sindireceita) , 35.490 (Unafisco) , 35.494 (Sindifisco) e 35.500 (Anfip) " (peça 11) .
6. Quanto ao Bônus de Eficiência, instituído pela Lei 13.464/2017, este Tribunal firmou o entendimento esposado no Acórdão 631/2018-TCU-Plenário, de relatoria do Ministro Substituto André Luís de Carvalho, relativo ao TC Processo 028.586/2017-4, a saber:
 (...) 
9.1. considerar legais os atos de aposentadoria em favor de Augusto Ribeiro Filho (à Peça 2 sob o nº 10271791-04-2011-000061-2) , Hamilton Luiz Cavalcante Gondim (à Peça 3 sob o nº 10271791- 04- 2007-000173-7) , João Júlio Leal Chaves (à Peça 4 sob o nº 10271791-04-2005-000037-9) , Manoel Paiva Alencar (à Peça 5 sob o nº 10271791-04-2007-000175-3) , Marisa Maria Bainha (à Peça 6 sob o nº 10271791-04-2007-000296-2) , Nancy Cleicy Maria da Silva (à Peça 7 sob o nº 10271791-04-2007- 000169-9) e Sônia Maria Mattos (à Peça 8 sob o nº 10271791-04-2007-000168-0) , para lhes conceder o respectivo registro, deixando de determinar a suspensão do pagamento inerente ao "bônus de eficiência e produtividade" previsto na Lei nº 13.464, de 2017, em respeito à recente decisão proferida pelo Ministro do STF Alexandre de Moraes no bojo do MS 35.500; e 
9.2. determinar que a unidade técnica promova o arquivamento do presente processo, sem prejuízo de, em conjunto com a Consultoria-Jurídica do TCU, promover o acompanhamento sobre o deslinde da aludida decisão proferida pelo Ministro do STF Alexandre de Moraes no âmbito do MS 35.500, entre outros processos correlatos. (destaque acrescido) 
7. O caso examinado nestes autos é semelhante. Apesar de não estar consignado nos atos concessórios, verifica-se que consta na estrutura dos proventos atuais dos interessados a vantagem denominada Bônus de Eficiência (peça 12) . Deste modo, esta Unidade Técnica propõe a legalidade dos atos, autorizando os respectivos registros, não cabendo determinação para exclusão da vantagem, em respeito à decisão do Ministro do STF Alexandre de Moraes no MS 35.500 e outros. 
8. Esta Unidade Técnica não constatou qualquer irregularidade que impeça a chancela pela legalidade dos atos. 
CONCLUSÃO 
9. Em razão do exposto e tendo em vista as análises realizadas nos atos de concessão de aposentadoria de Neide Ternes Garcia, Nilo Sergio Santiago, Nivaldo Guerretta, Oldinei de Cassio Ferreira e Olivia Maria Pallar Novakoski, esta Unidade Técnica considera que os atos em tela podem receber a chancela de legalidade e o registro por esta Egrégia Corte. 
PROPOSTA DE ENCAMINHAMENTO 
10. Ante o exposto, e com fundamento nos arts. 71, inciso III, da Constituição Federal, 1º, inciso V, e 39, inciso II, da Lei n. 8.443/1992, e 260, §§ 1º e 2º, do Regimento Interno do Tribunal de Contas da União, propõe-se considerar LEGAL e conceder o registro dos atos iniciais de aposentadoria de Neide Ternes Garcia (CPF: XXX.919.829-XX) , Nilo Sergio Santiago (CPF: XXX.371.649-XX) , Nivaldo Guerretta (CPF: XXX.500.838-XX) , Oldinei de Cassio Ferreira (CPF: XXX.093.869-XX) e Olivia Maria Pallar Novakoski (CPF: XXX.244.399-XX) , deixando de determinar a exclusão do Bônus de Eficiência, em respeito à decisão do Ministro do STF Alexandre de Moraes no MS 35.500 e outros."
3.	O Ministério Público junto ao TCU (MP/TCU) , em parecer exarado pela Procuradora-Geral Cristina Machado da Costa e Silva (peça 16) , anuiu às propostas da unidade técnica, verbis:
"Esta representante do Ministério Público de Contas coloca-se de acordo com a proposição firmada pela Secretaria de Fiscalização de Pessoal - Sefip - às peças n.ºs 14 e 15, pela legalidade e registro dos atos de aposentadoria expedidos pela Superintendência de Administração do Ministério da Fazenda no Estado de Santa Catarina, adicionando determinação ao órgão de origem para que acompanhe o deslinde dos Mandados de Segurança n.ºs 35.410, 35.494, 35.498, 35.490, 35.498, 35.500, 35.812 e 35.836, em tramitação no Supremo Tribunal Federal, e, em caso de decisão desfavorável aos inativos, faça cessar o pagamento do Bônus de Eficiência e Produtividade, previsto na Lei n.º 13.464/2017, sob pena de responsabilização solidária da autoridade administrativa omissa."
4.	É o relatório.

não há

Procuradora-Geral Cristina Machado da Costa e Silva.

Representação legal: não há

APOSENTADORIA (APOS)

Secretaria de Fiscalização de Integridade de Atos e Pagamentos de Pessoal e de Benefícios Sociais (Sefip).

1.	Relato o presente processo por força do art. 152 do Regimento Interno do Tribunal de Contas da União (RI/TCU) .
2.	Conforme assentado no relatório precedente, trata-se de cinco atos de concessão de aposentadoria exarados pela Superintendência de Administração do então denominado Ministério da Fazenda no Estado de Santa Catarina e submetidos à apreciação do Tribunal de Contas da União para fins de registro. 
3.	A Sefip (peças 14 e 15) , com anuência do MP/TCU (peça 16) , propôs considerar legais os atos e conceder-lhes registro, sem determinação para a unidade jurisdicionada excluir o Bônus de Eficiência, em respeito à decisão do Ministro do STF Alexandre de Moraes no MS 35.500 e outros.  
4.	Razão assiste à unidade técnica e ao Parquet. Vejamos.
5.	Verifico que consta na estrutura dos proventos atuais dos interessados a vantagem denominada Bônus de Eficiência, prevista na Lei 13.464/2017.
6.	A esse respeito, consigno que, nos autos do Mandado de Segurança 35.500[footnoteRef:2], o relator do mandamus, Ministro Alexandre de Moraes, deferiu medida liminar para determinar "que o Tribunal de Contas da União, nos casos concretos submetidos à sua apreciação, se abstenha de afastar a incidência dos §§ 2º e 3º dos artigos 7º e 17 da Medida Provisória 765/2016, convertida na Lei 13.464/2017". [2:  Mandado de segurança coletivo, com pedido de liminar, impetrado pela Associação Nacional dos Auditores Fiscais da Receita Federal do Brasil - ANFIP contra ato do Tribunal de Contas da União, o qual determinou que os §§ 2º e 3º dos artigos 7º e 17 da Medida Provisória 765/2016, convertida na Lei 13.464/2017 somente poderão ter a sua incidência afastada nos casos concretos submetidos à apreciação deste Tribunal, consoante autorizado no enunciado nº 347 da Súmula do STF (TC Processo 021.009/2017-1) .] 
7.	Deste modo, os atos de aposentadoria ora em apreço devem ser considerados legais e ter seus registros concedidos, sem determinação de se excluir dos proventos o Bônus de Eficiência.
8.	Ante o exposto, acolho as propostas da Sefip e o parecer do Ministério Público junto ao TCU, e VOTO no sentido de que seja adotado o Acórdão que ora submeto a este Colegiado.
TCU, Sala das Sessões, em 11 de maio de 2021.
RAIMUNDO CARREIRO 
Relator